臺灣高等法院臺中分院刑事判決
111年度原侵上訴字第12號

上  訴  人  臺灣南投地方檢察署檢察官
被      告  BK000-A110024B（真實姓名年籍詳卷）
選任辯護人  張伯書  律師（法扶律師）
上列上訴人因被告家庭暴力之妨害性自主案件，不服臺灣南投地
方法院110年度原侵訴字第6號中華民國111年8月4日第一審判決
（起訴案號：臺灣南投地方檢察署110年度偵字第2041號），提
起上訴，本院判決如下：
    主  文
上訴駁回。
    理  由
一、本案經本院審理結果，認原審判決諭知被告BK000-A110024B
    （下稱被告）無罪，認事用法均無違誤，應予維持，並引用
    原審判決書記載之證據及理由（如附件）。
二、檢察官上訴意旨略以：
　㈠原審雖以證人即告訴人甲 （下稱甲 ）之胞姐C女（下稱C女
    ）關於被告猥褻甲 之時間陳述不一，而認C女之證詞不足採信
    。惟本件案發時間為105年7月間，C女製作警詢、偵訊、審理筆
    錄之時間距離案發時間已有4、5年，受限於人之記憶能力，本難
    期待C女能明確記得被告之犯罪時間，自難因C女未能如一指述
    被告之正確犯罪時間，即認C女之證詞不可採信；且C女就其與
    甲 一起睡時，被告曾到其房間叫甲 起床，並趁機撫摸甲 
    之生殖器之證詞，則始終一致，自足以佐證甲 之指述。原
    審徒以C女部分證詞未完全一致，即全盤否認C女證詞之真實性
    ，即嫌速斷。
　㈡證人即甲 之母B女（下稱B女）於原審審理轉述甲 陳明被害經過
    部分，雖屬甲 陳述之累積證據，不具補強證據之資格，然就
    甲 曾於事發後向B女講述其被害經過之情緒狀態，則係B女親身
    見聞之事，且與甲 陳述之被害事實具有關聯性，自得為補強
    證據。且如甲 係蓄意杜撰情節誣陷被告，當不致有上開情緒
    反應，足見該性侵行為對甲 之情緒、心理均有顯著影響。
　㈢被告於110年1月30日因故與B女發生爭執，B女指稱：被告玩（意
    指性侵害）其小孩（指甲 ）等語，而遭被告提告誹謗，經
    臺灣南投地方檢察署檢察官於110年3月17日以110年度偵字第14
    08、1409號提起公訴，有該案起訴書影本在卷可參。足見被告
    與B女於110年1月30日曾因被告以前揭方式性侵害甲 之事而吵
    架，並非被告因其他事由對B女提告後，甲 及B女始憑空杜撰
    本案情節，而對被告提出本件妨害性自主告訴。甲 遭被告
    性侵害後，已受有極大心理壓力，復於證人指稱被告對甲 性侵
    害後，被告非但未對甲 、B女致歉，反而對B女提出誹謗告訴
    ，對甲 而言，更是莫大創傷，確屬求助無門，甲 在求助無
    門之情形下，向學校告知被告對其為性侵害行為，核與常情
    無違。從而，原審以甲 於被告對B女提告後，始向學校告知
    被告對其為性侵害行為，而認B女證詞有瑕疵，尚屬無據等語
    （見本院卷第9至14頁）。
三、駁回上訴之說明：
　　按犯罪事實應依證據認定之，無證據不得認定犯罪事實，又
    不能證明被告犯罪者，應諭知無罪之判決，刑事訴訟法第15
    4條第2項及第301條第1項分別定有明文。其次，被害人縱立
    於證人地位而為指證及陳述，亦不得作為有罪判決之唯一依
    據，仍應調查其他證據以察其是否與事實相符，亦即仍須有
    補強證據以擔保其指證、陳述之真實性，而為通常一般人不
    致有所懷疑者，始得採為論罪科刑之依據。再者，檢察官就
    被告犯罪事實，應負舉證責任，並指出證明之方法，刑事訴
    訟法第161條第1項定有明文，因此，檢察官對於起訴之犯罪
    事實，應負提出證據及說服之實質舉證責任。倘其所提出之
    證據，不足為被告有罪之積極證明，或其指出證明之方法，
    無從說服法院以形成被告有罪之心證，基於無罪推定之原則
    ，自難認定被告有此犯罪。經查：
　㈠C女於110年3月13日警詢時證稱：看到被告摸甲 生殖器的時
    間都在甲 國小2、3年級左右，次數至少3次，當時被告是趁
    甲 還在熟睡，掀開棉被摸甲 的肚子再趁勢往生殖器摸，甲
     就會推開被告並怒斥被告離開等語（見警卷第11頁）；於1
    10年4月27日偵訊時證稱：「(問：是否記得甲 什麼時候跟
    你講過他被被告摸生殖器的事？)大約是甲 三、四年級的時
    候，我當時在外唸書，週六、日回家時，會跟甲 一起睡，
    被告曾經在我們睡覺時進來摸甲 ，甲 會罵被告，叫他出去
    ，他就晃著若無其事出去了，這樣的情形大約有三、四次了
    ，他都是假裝要叫甲 起床，但其實是要摸甲 ，我有看過他
    把甲 的衣服掀開，然後摸他的肚子，我覺得這樣感覺很不
    舒服，我就叫甲 起來坐著，不要再躺著被摸，甲 四升五年
    級的暑假時，就有跟我講過他被被告摸生殖器的事，當時我
    們家人沒有具體的處理方式，阿嬤認為這是在玩而已，叫我
    們不要再說這件事了。」等語（見偵卷第10至11頁）；於原
    審審理時則證稱：在甲 國小5、6年級的時候，我看過被告
    摸他，有時被告會摸甲 的肚子，甲 都會很生氣，甲 大概2
    、3年級時，我有看過被告摸甲 的生殖器，105年時弟弟大
    叫那一天我有跟奶奶講，但奶奶說這是開玩笑的不要講，爸
    爸跟媽媽跟伯父（即被告）有官司，官司發生的那一天才跟
    爸爸、媽媽講，爸爸媽媽才跟被告吵架，就是那一天，之前
    爸爸、媽媽都不知道，媽媽說弟弟（即甲 ）有跟她講過，
    媽媽也覺得說是親戚關係應該沒什麼，當時我會覺得這件事
    情真的可能是開玩笑，奶奶也說是開玩笑不要講，應該是沒
    那麼誇張，所以沒有報警；甲 大叫那一次是我唯一1次看到
    被告摸甲 生殖器，之前在警詢筆錄講3次是正確的，現在講
    1次是因為太緊張，那3次有包括甲 5、6年級時摸甲 生殖器
    那一次等語（見原審卷第125至138頁）。是自上開C女之證
    述可知，其除就親眼目睹被告摸甲 生殖器之時間，究竟是
    甲 國小2、3年級（警詢、原審審理時最初所稱）或3、4年
    級（偵訊）抑或是5、6年級（原審審理時後來改稱）時，先
    後證述並不一致，而未與甲 所指證國小4年級之犯罪時間相
    合致。C女自案發後至製作筆錄時固相隔已久，然其於警詢
    固稱曾親眼目睹看到被告摸甲 生殖器，於相隔約1個半月後
    偵訊時卻僅稱看過被告將甲 衣服掀開然後撫摸甲 肚子，及
    在甲 3、4年級時聽甲 說有遭被告撫摸生殖器，而未明確證
    稱有親眼目睹被告撫摸甲 生殖器乙事。則能否以事隔已久
    而推認C女所述為真，已非無疑。又C女於警詢、原審審理時
    曾證稱看過被告之行為為3次（警詢及原審審理時後來改稱
    ），亦曾證稱看過唯一1次（原審審理時初期所稱），參諸
    前揭C女於偵訊所證內容，顯見C女於警詢、偵訊及原審審理
    時，就究竟有無目睹甲 遭撫摸生殖器及時間、次數等重要
    之構成要件事實，證述並不一致。是難認C女之歷次證述就
    基本事實具有同一性，自不能以之作為甲 指證之補強證據
    。上訴意旨二㈠所述，並無足採。
　㈡B女固於原審審理時證稱甲 有吶喊、吼叫及哭之情緒等語（見
    原審卷第234至235頁）。惟甲 於警詢時證稱：105年暑假遭
    被告猥褻這件事，只有C女及奶奶知道等語（見警卷第7頁）
    ；於偵訊時證稱：「（問：被告摸你生殖器的事，是否有其
    他人知道？）當時我姊姊C女在唸高中，週六、日會回家，
    我有跟她說過，我姊姊都是睡在我旁邊的，但我不知道她有
    沒有看到被告進來摸我。」等語（見偵卷第9至10頁）；於
    原審審理時則證稱：「（問：之後你何時告訴你家人？）比
    較晚，一開始有先告訴我奶奶說，奶奶說這種事情不要亂講
    出來，我是到很後面才有跟我媽媽講過。（問：是否知道跟
    媽媽講的時間為何？）我搬上三樓，是我國小6年級的時候
    。」等語（見原審卷第110頁）。依甲 上開所述，其就是否
    曾將本案情節告知其他家人乙事，於警詢、偵訊均稱只有C
    女及奶奶知道，於原審審理時始稱在國小6年級時有告知B女
    ，其證述已不一致。且縱甲 所稱告知B女乙事屬實，但甲 於
    警詢、偵訊及原審審理時，亦未曾證稱其於告知B女時，有B女
    所述在樓頂吼叫等情緒（見原審卷第234頁）。是B女於原審
    審理時所證上情，即乏甲 及其他證據相佐，而難認得作為
    甲 證述之補強證據。是上訴意旨二㈡所述，亦無足採。
　㈢B女於警詢時證稱：甲 在國小六年級時有告訴我此事，但當時
    礙於親屬關係，我就沒有向警方報案等語（見警卷第9頁）
    ；甲 於偵訊時證稱：我本來一直隱藏著不想講，後來因為
    我們在家裡，因為奶奶過世要分財產，大家就有討論到被告
    的事，C女才把過往的這件事講出來等語（見偵卷第10頁）
    ；C女於偵訊時證稱：案發當時我們家人沒有具體的處理方
    式，阿嬤認為這是在玩而已，叫我們不要再說這件事了等語
    （見偵卷第11頁）。是自上開甲 、B女及C女之證述，似可推
    認其等於案發後已無再追究本案之意。且自本案於105年案
    發後已相隔5年有餘，甲 、B女均未曾提出告訴，及甲 、B女
    於被告與B女於110年1月30日發生爭吵後，甲 即向學校告知
    此事並與B女提出告訴等情觀之，本案是否能謂係甲 在求助
    無門之情形下，始向學校告知被告對其為性侵害行為，實有
    可疑。再臺灣南投地方檢察署檢察官曾於110年3月17日，以
    ：B女之夫因故與被告發生糾紛，無故侵入被告住處後並將
    置於屋內之背包、鍋子及噴霧罐等物搬出屋外庭院廣場，其
    後被告返家發覺後與B女之夫、B女發生爭執，B女遂出言誹
    謗被告性侵害甲 之犯罪事實，而起訴B女之夫涉犯刑法第30
    6條第1項之無故侵入住宅罪、B女涉嫌刑法第310條第1項之
    誹謗罪、第309條之公然侮辱罪等情，有臺灣南投地方檢察
    署檢察官110年3月17日110年度偵字第1408、1409號起訴書附卷
    可稽（見原審卷第65至67頁）。自該起訴書所載之犯罪事實
    可知，被告與B女於當日係因其他糾紛及B女之夫無故侵入被
    告住處等事，而發生爭吵，爭吵過程始發生B女出言指稱被
    告玩其小孩等語而涉嫌誹謗被告乙事。可見被告與B女吵架
    之緣由，並非因討論關於被告有無性侵害甲 乙事而起，亦
    足見甲 、B女若非因發生上開被告與B女爭吵之情事，本案恐
    不會發生。上訴意旨以上開誹謗部分嗣後經檢察官提起公訴
    ，推論甲 及B女非憑空杜撰本案情節、甲 在求助無門之情形
    下，始向學校告知被告對其為性侵害行為等間接事實，進而
    認定B女證詞並無瑕疵，實與前揭檢察官應負實質舉證責任及
    無罪推定原則有違。是上訴意旨二㈢所述，並無足採。
四、綜上所述，本件檢察官起訴所提出之證據，不足為被告有罪
    之積極證明，尚無從說服法院形成被告有罪之心證，基於無
    罪推定之原則，自應為被告無罪判決之諭知。原審以被告犯
    罪不能證明，為被告無罪之諭知，認事用法與經驗法則及論
    理法則尚無不符，並經本院補充說明理由如上。檢察官上訴
    意旨仍就原審依職權所為之證據取捨以及心證裁量，再事爭
    執，其上訴為無理由，應予駁回。　
據上論斷，應依刑事訴訟法第373條、第368條，判決如主文。
本案經檢察官王元隆提起公訴，檢察官劉景仁提起上訴，檢察官
乙○○到庭執行職務。
中　　華　　民　　國　　111 　年　　12　　月　　21　　日
　　　　　　　刑事第四庭　審判長法　官　蔡名曜
　　　　　　　　　　　　　　　　法　官　林宜民
　　　　　　　　　　　　　　　　法　官　邱鼎文
以上正本證明與原本無異。
被告不得上訴，檢察官得依刑事妥速審判法第9條提起上訴。
如不服本判決，且有刑事妥速審判法第9條之上訴理由時，應於
收受送達後20日內向本院提出上訴書狀，其未敘述上訴理由者，
並得於提起上訴後20日內向本院補提理由書（均須按他造當事人
之人數附繕本）「切勿逕送上級法院」。因疫情而遲誤不變期間
，得向法院聲請回復原狀。

　　　　　　　　　　　　　　　　書記官　陳宜屏

中　　華　　民　　國　　111 　年　　12　　月　　21　　日

刑事妥速審判法第9條
除前條情形外，第二審法院維持第一審所為無罪判決，提起上訴
之理由，以下列事項為限：
一、判決所適用之法令牴觸憲法。
二、判決違背司法院解釋。
三、判決違背判例。
刑事訴訟法第377條至第379條、第393條第1款規定，於前項案件
之審理，不適用之。